臺灣臺中地方法院刑事判決
111年度簡上字第214號
上  訴  人  
即  被  告  江享益



上列上訴人即被告因竊盜案件，不服本院111年度簡字第136號中
華民國111年2月25日刑事簡易判決（起訴書案號：110年度偵字
第30425號），提起上訴，本院管轄之第二審合議庭判決如下：
    主  文
原判決關於沒收部分撤銷。
其餘上訴駁回。
    事  實
一、江享益於民國110年8月1日凌晨2時42分許，在臺中市○區○○
    路000號家樂福便利購商店前，見林小龍之車牌號碼000-000
    號普通重型機車停放在該處，竟意圖為自己不法之所有，基
    於竊盜之犯意，徒手竊取機車置物箱內之現金新臺幣（下同
    ）6,000元及不詳廠牌手機1支得手後，即騎乘車牌號碼000-
    000號輕型機車（起訴書誤載為普通重型機車，本院逕予更
    正）離去。嗣林小龍發現遭竊報警，始查知上情。   
二、案經臺中市政府警察局第二分局報告臺灣臺中地方檢察署（
    下稱臺中地檢署）檢察官偵查起訴。
    理  由
壹、程序方面：
一、按被告以外之人於審判外之言詞或書面陳述，除法律有規定
    者外，不得作為證據；被告以外之人於審判外之陳述，雖不
    符刑事訴訟法第159條之1至第159條之4規定，而經當事人於
    審判程序同意作為證據，法院審酌該言詞陳述或書面陳述作
    成時之情況，認為適當者，亦得為證據，同法第159條第1項
    、第159條之5第1項定有明文。經查，本判決所引用被告江
    享益以外之人於審判外陳述之供述證據，檢察官及被告於本
    院審理程序時均陳明同意作為證據使用（見本院111年度簡
    上字第214號卷〈下稱本院卷〉第52頁至第53頁、第75頁至第7
    6頁），本院審酌該等供述證據作成時並無違法或不當之情
    況，亦無違法取證等瑕疵，且與待證事實具有關聯性，認以
    之作為證據應屬適當，均具有證據能力。
二、下列所引用之非供述證據，均與本案事實具有自然關聯性，
    且查無事證足認有違背法定程序或經偽造、變造所取得等證
    據排除之情事，復均經依刑事訴訟法第164條、第165條踐行
    調查程序，檢察官、被告對此部分之證據能力亦均不爭執，
    堪認均有證據能力。
貳、實體方面：
一、上開犯罪事實，業據被告於警詢、偵查及原審、本院審理中
    均坦承不諱（見臺中地檢署110年度偵字第30425號偵查卷〈
    下稱偵卷〉第44頁至第46頁、第143頁至第145頁；本院110年
    度易字第2423號卷〈下稱原審卷〉第44頁至第45頁；本院卷第
    52頁、第76頁至第77頁），核與證人即被害人林小龍於警詢
    之指述（見偵卷第57頁至第63頁）之情節相符，並有車牌號
    碼000-000號車輛詳細資料報表（見偵卷第121頁）、監視器
    翻拍照片（見偵卷第99頁至第102頁）各1份在卷可參，足徵
    被告自白與事實相符，堪以採信。本案事證明確，被告犯行
    足堪認定，應予依法論科。　　
二、論罪科刑：
　㈠核被告所為，係犯刑法第320條第1項之竊盜罪。
　㈡按刑法第47條所規定累犯之加重，以受徒刑之執行完畢，或
    一部之執行而赦免後，5年以內故意再犯有期徒刑以上之罪
    者，為其要件。良以累犯之人，既曾犯罪受罰，當知改悔向
    上，竟又重蹈前愆，足見其刑罰感應力薄弱，基於特別預防
    之法理，非加重其刑不足使其覺悟，並兼顧社會防衛之效果
    。職是，應依累犯規定加重其刑者，主要在於行為人是否曾
    受徒刑之執行完畢後，猶無法達到刑罰矯正之目的為要。而
    數罪併罰之案件，雖應依刑法第50條、第51條規定就數罪所
    宣告之刑定其應執行之刑，然此僅屬就數罪之刑，如何定其
    應執行者之問題，本於數宣告刑，應有數刑罰權，此項執行
    方法之規定，並不能推翻被告所犯係數罪之本質，若其中一
    罪之刑已執行完畢，自不因嗣後定其執行刑而影響先前一罪
    已執行完畢之事實，謂無累犯規定之適用（最高法院104年4
    月7日104年度第6次刑事庭會議決議參照）。查被告前因竊
    盜案件，經本院以109年度簡字第1396號判決判處有期徒刑5
    月確定（下稱甲案），且已於110年5月21日易科罰金執行完
    畢，上開甲案嗣經本院於110年8月19日以110年度聲字第293
    3號裁定與另案（本院110年度簡字第449號、110年度簡字第
    529號）合併定應執行刑等情，有臺灣高等法院被告前案紀
    錄表1份（見本院卷第23頁至第36頁）在卷可查，然揆諸前
    開說明，並無礙被告就甲案部分已執行完畢之事實，被告本
    案所為係於此部分有期徒刑應執行刑執行完畢後5年內所為
    ，自構成累犯。本院審酌被告所犯前案之罪質與本案相同，
    且均為故意犯罪，被告未能記取前案執行教訓，不知謹言慎
    行，再為本案犯行，可見其有特別惡性，對於刑罰之反應力
    顯然薄弱，且綜核全案情節，縱依刑法第47條第1項規定加
    重法定最低本刑，亦無罪刑不相當之情形，爰依刑法第47條
    第1項規定加重其刑。
三、駁回上訴之理由：
　㈠被告上訴意旨略以：希望法院從輕量刑等語。惟法官於有罪
    判決中，究應如何量處罪刑，為實體法賦予審理法官裁量之
    刑罰權事項，法官行使此項裁量權，自得依據個案情節，參
    諸刑法第57條所定各款犯罪情狀之規定，於該法定刑度範圍
    內，基於合義務性之裁量，量處被告罪刑；又刑之量定係事
    實審法院得自由裁量之事項，若其未有逾越法定刑之範圍，
    且亦非明顯違背正義者，即不得遽指為違法（最高法院76年
    度台上字第4984號判決意旨參照）。又刑罰之量定，固屬法
    院自由裁量之職權行使，但仍應審酌刑法第57條所列各款事
    由及一切情狀，為酌量輕重之標準，並非漫無限制；在同一
    犯罪事實與情節，如別無其他加重或減輕之原因，下級審法
    院量定之刑，亦無過重或失輕之不當情形，則上級審法院對
    下級審法院之職權行使，原則上應予尊重（最高法院85年度
    台上字第2446號判決意旨參照）。
　㈡原審以被告前開犯行，事證明確，而對被告論罪科刑，並審
    酌被告不思以己力工作賺取所需，反因一時貪念，率爾竊取
    被害人所持有之現金及手機，對他人之財產權恣意擅加侵害
    ，欠缺對於他人財產權及法律秩序之尊重；惟念其犯罪手段
    尚屬平和，且犯後尚能坦承犯行，並與被害人成立調解，犯
    後態度尚可，暨其自陳之教育程度、就業及收入、婚姻、家
    庭生活及經濟狀況，及被告本案犯罪動機、目的、手段、犯
    罪所生之危害、所獲利益等一切情狀，量處有期徒刑4月，
    並諭知易科罰金之折算標準，核其認事、用法及量刑均無不
    當，應予維持，被告上訴為無理由，應予駁回。
四、撤銷原判決關於沒收部分：
　㈠刑法於104年12月30日修正公布、並於105年7月1日施行時，
    將修正前刑法第34條之規定「從刑之種類如下：一、褫奪公
    權。二、沒收。三、追徵、追繳或抵償。」刪除，並增訂同
    法第36條第1項：「從刑為褫奪公權。」而將沒收重新定性
    為「刑罰及保安處分以外之法律效果，具有獨立性，而非刑
    罰（從刑）」，此由刑法第2條立法說明一、可資參照。承
    此，為達成任何人皆不得保有因不法行為所獲利益之立法目
    的，而認沒收於本質上屬於「準不當得利之衡平措施」。又
    刑法基於沒收之獨立性質，得另由檢察官聲請法院為單獨沒
    收之宣告，亦有刑法第40條第3項、刑事訴訟法第259條之1
    、刑事訴訟法第455條之34至37之規定可參，故於論理上，
    「沒收」自得與「本案部分（即罪刑部分）」截然區分。又
    刑事訴訟法第348條規定：「上訴得對於判決之一部為之。
    對於判決之一部上訴者，其有關係之部分，視為亦已上訴。
    但有關係之部分為無罪、免訴或不受理者，不在此限。上訴
    得明示僅就判決之刑、沒收或保安處分一部為之。」所謂「
    有關係部分」，乃指原判決各部分於審判上無從分割，且因
    一部上訴致全部判決必受影響而言，故當事人僅對原判決之
    本案部分提起上訴，而對犯罪行為（即沒收之前提事實）之
    存在與否有所爭執時，自對沒收部分產生影響，故沒收部分
    亦屬「有關係部分」，視為已上訴，至當事人就判決之本案
    部分未提起上訴，僅就沒收部分提起上訴時，蓋就犯罪行為
    之存在既無爭執（前提事實明確），則沒收與否當無影響本
    案部分之可能，況沒收既具獨立性，故本案部分與沒收部分
    可以分割，自非屬「有關係部分」，當非隨同上訴。查被告
    雖僅就本案部分（即罪刑部分）提起上訴，然依前揭說明，
    上訴效力及於沒收部分而均屬上訴範圍；又基於沒收獨立於
    本案之性質，本院自得於上訴無理由而判決駁回之際，單獨
    撤銷原判決諭知沒收之部分，合先敘明。
　㈡按犯罪所得，屬於犯罪行為人者，沒收之。於全部或一部不
    能沒收，或不宜執行沒收時，追徵其價額；犯罪所得已實際
    合法發還被害人者，不予宣告沒收或追徵，刑法第38條之1
    第1項前段、第3項及第5項分別定有明文。另宣告沒收或追
    徵，有過苛之虞、欠缺刑法上之重要性、犯罪所得價值低微
    ，或為維持受宣告人生活條件之必要者，得不宣告或酌減之
    ，刑法第38條之2第2項亦有明定。上述規定旨在澈底剝奪犯
    罪行為人因犯罪而直接、間接所得，或因犯罪所生之財物及
    相關利益，以貫徹任何人都不能坐享或保有犯罪所得或犯罪
    所生利益之理念，藉以杜絕犯罪誘因，而遏阻犯罪。並為優
    先保障被害人因犯罪所生之求償權，限於個案已實際合法發
    還被害人時，始無庸沒收。故如犯罪所得已實際合法發還被
    害人，或被害人已因犯罪行為人和解賠償而完全填補其損害
    者，自不得再對犯罪行為人之犯罪所得宣告沒收，以免犯罪
    行為人遭受雙重剝奪（最高法院106年度台上字第1131號判
    決意旨參照）。本件被告所竊得之現金6,000元及手機1支，
    雖為被告之犯罪所得，然被告已與被害人達成調解，並賠償
    被害人10,000元等節，有本院111年度中司刑移調字第308號
    調解程序筆錄（見原審卷第61頁至第62頁）、交易明細（見
    本院卷第57頁）各1份在卷足憑，是被害人所受損害已完全
    獲得填補，不得再對被告宣告沒收或追徵其犯罪所得，原審
    判決未及審酌及此，仍宣告沒收、追徵被告之犯罪所得現金
    6,000元及手機1支，容有未洽，自應由本院合議庭就原判決
    關於沒收部分撤銷。
據上論斷，依刑事訴訟法第455條之1第1項、第3項、第368條、
第369條第1項前段、第364條，判決如主文。
中　　華　　民　　國　　111 　年　　9 　　月　　29　　日
                  刑事第十五庭  審判長法  官  曹錫泓
                                      法  官  陳怡秀
                                      法  官  陳韋仁
以上正本證明與原本無異。
不得上訴。
　　　　　　　　　　　　　　　　　　　書記官  張晏齊
中　　華　　民　　國　　111 　年　　10　　月　　3 　　日